【裁判字號】    97,訴,4031
【裁判日期】    971119
【裁判案由】    毒品危害防制條例
【裁判全文】
臺灣臺中地方法院刑事判決              97年度訴字第4031號
公  訴  人  臺灣臺中地方法院檢察署檢察官
被      告  乙○○
                  （現於臺灣臺中監獄臺中分監另案執行中）
上列被告因毒品危害防制條例案件，經檢察官提起公訴（97年度
毒偵字第4300號），本院判決如下：
    主    文
乙○○施用第一級毒品，處有期徒刑拾月。
    犯罪事實
一、乙○○前於民國93年間，因施用毒品案件，經本院以93年度
    毒聲字第1352號裁定送觀察、勒戒後，經評定認無繼續施用
    毒品之傾向，甫於93年11月5 日執行完畢釋放出所，且經臺
    灣臺中地方法院檢察署檢察官以93年度毒偵字第4066號為不
    起訴處分確定。其於上開觀察、勒戒執行完畢釋放後5 年內
    之96年間再犯施用毒品罪，經本院以96年度訴字第4611號判
    處有期徒刑7 月，嗣經其提起上訴，迭經臺灣高等法院臺中
    分院97年度上訴字第605 號、最高法院97年度台上字第2834
    號均判決上訴駁回而確定（現仍在執行中）。詎其仍不知戒
    絕毒癮，復基於施用第一級毒品海洛因之犯意，於97年7 月
    24日20時許（即為警採尿時）回溯96小時內之某時（不包括
    為警拘禁期間），在不詳地點，以不詳方式，施用第一級毒
    品海洛因1 次。嗣於同年7 月24日18時40分許（起訴書誤載
    為20時許），在臺中市○區○○路與學士路之交岔路口，因
    形跡可疑為警盤查，並徵得其同意採其尿液，經送驗結果呈
    嗎啡陽性反應，而得知上情。
二、案經臺中市警察局移送臺灣臺中地方法院檢察署檢察官偵查
    起訴。
    理    由
一、查有關以下所引用被告以外之人於審判外之言詞或書面陳述
    ，而不符合刑事訴訟法第159 條之1 至第159 條之4 之規定
    者，業經本院於審理時當庭提示而為合法之調查，公訴人及
    被告均未於言詞辯論終結前聲明異議，本院審酌前開證據作
    成或取得之狀況，並無非法或不當取證之情事，且亦無顯不
    可信之情況，故認為適當而均得以作為證據，是前開證據依
    刑事訴訟法第159 條之5 之規定，均具有證據能力，先予敘
    明。
二、訊據被告乙○○矢口否認有何施用第一級毒品犯行，辯稱：
    伊曾在中國醫藥學院接受美沙冬療法，採尿前數日並未施用
    毒品海洛因，不知為何尿液報告呈陽性反應云云，惟查：
  (一)按施用海洛因24小時內，約有施用劑量百分之80經由尿液排
    出（嗎啡之半衰期即血中濃度減半所需時間為3 小時），其
    主要代謝物為嗎啡共軛物，百分之5 至7 為嗎啡，但由於海
    洛因毒品中常含有可待因雜質成分，該成分可代謝成可待因
    或其共軛物，故施用該毒品一段時間後，於尿液有可能檢出
    嗎啡及可待因陽性反應，惟可檢出之濃度，與施用劑量、施
    用頻率飲用水之多寡，個人體質，代謝情況及尿液收集時間
    等因素有關，依個案而異，一般可檢出最長時限為海洛因服
    用後2 至4 天；又於尿液檢驗方法中，以氣相層析質譜儀（
    GC/MS） 進行確認檢驗者，不致產生偽陽性反應，有行政院
    衛生署管制藥品管理局92年7 月23日管檢字第0920005609號
    、93年12月2 日管檢字第0930011566號函在卷可稽。查被告
    為警查獲後所採尿液，經專業機構鑑定結果，確呈嗎啡陽性
    反應，有台中市警察局少年隊第二組真實姓名對照表、中山
    醫學大學附設醫院檢驗科藥物檢測中心尿液檢驗報告各1 份
    在卷可稽（見警卷第7 、8 頁），復依該尿液檢驗報告所示
    ，被告之尿液係經以氣相層析質譜儀（GC/MS） 確認檢驗而
    呈嗎啡陽性反應，揆諸前揭說明，足認其於為警採尿即97年
    7 月24日20時許回溯96小時內之某時（不包括為警拘禁期間
    ），在不詳地點，以不詳方式，必有施用第一級毒品海洛因
    1 次，要無疑義，其空言否認犯行，尚無可採。
  (二)至被告雖又辯稱伊曾自行至醫院接受美沙冬療法云云，惟按
    服用美沙冬（Methadone） 後，主要代謝物為「EDDP」、「
    EMDP」，不會代謝可待因或嗎啡成分，是人體服用美沙冬製
    劑後，其尿液不致檢出可待因或嗎啡陽性反應，亦有行政院
    衛生署管制藥品管理局95年3 月28日管檢字第0950003273號
    函、96年5 月30日函附卷可參，是被告此部分辯解，亦無可
    採。
  (三)再按施用第一、二級毒品為犯罪行為，毒品危害防制條例第
    10條定有處罰明文。故施用第一、二級毒品者，依前揭規定
    本應科以刑罰。惟基於刑事政策，對合於一定條件之施用者
    ，則依同條例第20條、第23條之規定，施以觀察、勒戒及強
    制戒治之保安處分。又毒品危害防制條例於92年7 月9 日修
    正公布，自93年1 月9 日施行，其中第20條、第23條將施用
    毒品之刑事處遇程序，區分為「初犯」及「五年內再犯」、
    「五年後再犯」。依其立法理由之說明：「初犯」，經觀察
    、勒戒或強制戒治後，應為不起訴處分或不付審理之裁定；
    經觀察、勒戒或強制戒治執行完畢釋放後，「五年內再犯」
    者，因其再犯率甚高，原實施之觀察、勒戒及強制戒治既已
    無法收其實效，爰依法追訴或裁定交付審理。至於經觀察、
    勒戒或強制戒治執行完畢釋放後，「五年後再犯」者，前所
    實施之觀察、勒戒或強制戒治已足以遮斷其施用毒品之毒癮
    ，為期自新及協助其斷除毒癮，仍適用「初犯」規定，先經
    觀察、勒戒或強制戒治之程序。從而依修正後之規定，僅限
    於「初犯」及「五年後再犯」二種情形，始應先經觀察、勒
    戒或強制戒治程序。倘被告於5 年內已再犯，經依法追訴處
    罰，縱其第3 次（或第3 次以上）再度施用毒品之時間，在
    初犯經觀察、勒戒或強制戒治執行完畢釋放五年以後，已不
    合於「五年後再犯」之規定，且因已於「五年內再犯」，顯
    見其再犯率甚高，原實施觀察、勒戒或強制戒治，已無法收
    其實效，即應依該條例第10條處罰（最高法院97年度第5 次
    刑事庭會議決議參照）。查被告前於93年間，因施用毒品案
    件，經本院以93年度毒聲字第1352號裁定送觀察、勒戒後，
    經評定認無繼續施用毒品之傾向，甫於93年11月5 日執行完
    畢釋放出所，且經臺灣臺中地方法院檢察署檢察官以93年度
    毒偵字第4066號為不起訴處分確定。其於上開觀察、勒戒執
    行完畢釋放後5 年內之96年間再犯施用毒品罪，經本院以96
    年度訴字第4611號判處有期徒刑7 月，嗣經其提起上訴，迭
    經臺灣高等法院臺中分院97年度上訴字第605 號、最高法院
    97年度台上字第2834號均判決上訴駁回而確定，有卷附臺灣
    臺中地方法院檢察署刑案資料查註記錄表、臺灣高等法院被
    告前案記錄表可參，故其於上開觀察、勒戒執行完畢釋放後
    5 年內已再犯施用毒品罪，且本件施用第一級毒品犯行亦為
    觀察、勒戒執行完畢釋放後5 年內所犯，自應予以論罪科刑
    。綜上，本件事證明確，被告施用第一級毒品海洛因犯行，
    自應依法論科。
三、按海洛因係毒品危害防制條例所定之第一級毒品，不得非法
    施用，是核被告乙○○所為，係犯毒品危害防制條例第10條
    第1 項之施用第一級毒品罪。被告為施用毒品海洛因而持有
    毒品之低度行為，已為其施用之高度行為所吸收，不另論罪
    。爰審酌被告有竊盜、毒品前科，且歷經毒品戒斷之保安處
    分程序（參卷附前揭紀錄表），仍未能徹底戒絕毒癮，顯見
    其意志不堅，有違政府訂定毒品危害防制條例之美意，且施
    用毒品雖係自戕行為，然對社會治安亦有潛在危害及犯後態
    度不佳，未見悔意等一切情狀，量處如主文所示之刑。
據上論斷，應依刑事訴訟法第299 條第1 項前段，毒品危害防制
條例第10條第1 項，判決如主文。
本案經檢察官甲○○到庭執行職務。
中   華    民     國     97    年   11     月    19   日
                  刑事第十六庭    審判長法  官  楊文廣
                                        法  官  周玉蘭
                                        法  官  劉敏芳
以上正本證明與原本無異。
如不服本判決，應於收送達後10日內向本院提出上訴書狀（應敘
述具體理由並附繕本）。
上訴書狀如未敘述理由，應於上訴期間屆滿後20日內補提理由書
於本院。
                                   書記官  楊玉華
中    華    民    國    97    年    11    月    19    日
附錄本案論罪法條：
毒品危害防制條例第10條第1項：
施用第一級毒品者，處6月以上5年以下有期徒刑


司法院資訊處製作；財團法人民間司法改革基金會備份。
